臺灣彰化地方法院民事判決　九十二年度訴字第一○四○號
　　原　　　告　乙○○
　　被　　　告　甲○○
右當事人間請求侵權行為損害賠償事件，本院於民國九十三年七月二十三日言詞辯論
終結，判決如左：
    主    文
被告應給付原告新台幣伍萬柒仟貳佰貳拾貳元。
原告其餘之訴駁回。
訴訟費用由被告負擔百分之四，餘由原告負擔。
本判決原告勝訴部分得假執行。
原告其餘假執行之聲請駁回。
    事實及理由
一、原告起訴主張：被告於民國九十年十二月十五日十一時三十分許間駕駛車牌號碼
    Ａ七－二九六０號自用小客車，沿彰化縣田中鎮○○路由北向南行駛，行經與中
    南路之交岔路口時，疏未注意左右來車，即貿然向前行駛，而撞及騎乘車牌號Ｙ
    ＧＸ－二三０號重機車（下稱系爭機車）沿中南路由東往西行駛之原告，致原告
    人車倒地，受有頭部外傷合併顱內出血、臉部撕裂傷、右腓骨骨折，及頭部外傷
    後併有兩側項動脈海綿竇管造成複視、眼突、眼睛動眼神調節功能不良等傷害
    ，目前仍遺有頭痛、頭暈、眼睛調節功能不良之症狀。原告因本件車禍，共支出
    醫療費用（包括將來預計支出之醫療費用）新台幣（下同）六萬零九百五十八元
    、機車毀損之修理費用四萬五千元。又原告因本件車禍受傷，無法外出工作，並
    須繼續治療，預計增加身體療養所需之膳食費、看護費、復健醫療費用及就診醫
    療往返車資等必要費用共一十萬五千元；且原告目前仍有頭痛、頭暈、複視、視
    力模糊及注意力不集中症狀，受傷療養期間除浪費租金外，亦無法工作，以一天
    一千元計算，二年之時間喪失勞動能力之損害共七十三萬元。再原告受有精神痛
    苦，得請求被告給付五十萬元之精神慰撫金，爰依侵權行為損害之法律關係，請
    求被告賠償上開損害等語。並聲明：(一)被告應給付原告一百四十四萬零九百五十
    八元。(二)願供擔保，請准宣告假執行。
二、被告則以：本件係因原告逆向行駛且闖紅燈始發生車禍，被告並無過失，原告於
    偵查中曾說其是因鬥雞眼開刀，其眼疾並非本件車禍引起，否認原告所提租約之
    真正，被告無資力賠償等語置辯。並聲明：原告之訴及假執行之聲請均駁回。
三、兩造不爭執之事實：
　(一)被告於前揭時、地駕駛車牌號碼Ａ七－二九六０號自用小客車，與原告騎乘系爭
　　機車發生擦撞，致系爭機車毀損，原告受有頭部外傷合併顱內出血、臉部撕裂傷
    、右腓骨骨折等傷害。
  (二)被告因本件車禍，經本院九十二年度交易字第七二號過失傷害刑事案件判處拘役
    五十日確定在案。
四、得心證之理由：
　(一)原告主張被告於前揭時、地，因過失而與撞及原告騎乘之機車之事實，為被告所
    否認，辯稱係原告逆向行駛且闖紅燈，伊並無過失云云。惟查，原告既否認其有
    闖紅燈之事實，被告復未舉證以實其說，自難認為真實。又被告於警訊時供稱：
    伊經過路口時，並未看見原告騎乘機車前來，所以沒有煞車等語（見台灣彰化地
    方法院檢察署九十一年度偵字第一一三九號偵查卷第三頁），則被告既未看到原
    告發生車禍前騎乘之車道為何，其辯稱原告係逆向行駛云云，亦無所據。況經本
    院囑託台灣省交通事故覆議鑑定委員會鑑定本件車禍之碰撞地點，該鑑定委員會
    依兩碰撞損壞部位與重機車刮地痕及血跡遺留位置鑑定結果，本件車禍之碰撞地
    點約在東閔路由北往南方向之內側車道，與中南路由東往西方向之內側車道之道
    路路口交會處，此有該委員會九十三年三月三十一日府覆字第九一一六一二－一
    號函可稽；此並經原告陳明：伊當時係騎在二個快車道中間，因前面上橋時道路
    有縮減，故要往中間騎等語在卷（見本院九十三年五月十一日言詞辯論筆錄）；
    且經本院囑託彰化縣警察局田中分局調查結果，彰化縣田中鎮○○路由東往西行
    駛，經過東閔路口後，距離上橋路口之距離約有八七．五公尺，中南路段至中南
    路橋前無道路減縮情形，上中南路橋由路橋下四線道減縮為二線道等情，此有該
    分局九十三年六月七日田警交字第０九三００一五二八八號函及所附現場圖及照
    片為憑，核與原告所述其騎乘機車之行進方向相符，堪認本件車禍發生前，原告
    係騎在中南路由東往西行駛之內側車道，而與沿東閔路口由北向南行駛之被告，
    在二車道之交會處發生車禍，被告辯稱原告係逆向行駛云云，亦無可取。
　(二)按汽車行駛時，駕駛人應注意車前狀況，並隨時採取必要之安全措施，道路交通
    安全規則第九十四條第三項定有明文，被告駕車自應遵守上開規定，而當時天候
    晴、日間有自然光線、路面乾燥、無缺陷、無障礙物、視距良好等一切情狀，並
    無不能注意之情事，有道路交通事故調查報告表一份在卷可考（見上開偵查卷第
    六頁），則被告竟疏未注意向左前方注意車前狀況，貿然穿越路口，致不慎撞碰
    原告騎乘之機車，以致肇事，其有過失行為甚明。且被告因過失傷害，業經本院
    九十二年年度交易字第七二號判處拘役五十日確定，亦經本院調該刑事案卷查明
    屬實，是被告辯稱其對本件車禍之發生並無過失云云，自無可取。再原告係因本
    件車禍而致系爭機車毀損並受有前揭傷害，足認其所受損害與被告之過失行為間
    有相當因果關係，被告自應負過失侵權行為責任。
　(三)次按因故意或過失，不法侵害他人之權利者，負損害賠償責任。不法侵害他人之
    身體或健康者，對於被害人因此喪失或減少勞動能力或增加生活上之需要時，應
    負損害賠償責任；不法侵害他人之身體、健康者，被害人雖非財產上之損害，亦
    得請求賠償相當之金額；不法毀損他人之物者，被害人得請求賠償其物因毀損所
    減少之價額。民法第一百八十四條第一項前段、第一百九十三條第一項、第一百
    九十五條第一項分別定有明文。本件原告因被告之過失行為，而受有損害，則原
    告依上開規定，請求被告賠償其損害，自屬有據，茲就原告請求之項目及金額分
    述如下：
  1.醫療費用部分：原告主張其因本件車禍受傷支出醫療費，共支付仁和醫院三千七
    百元、彰化秀傳紀念醫院（下稱秀傳醫院）一萬六千四百一十元、徐紹倍皮膚科
    診所一萬零六百元、財團法人彰化基督教醫院（下彰彰化基督教醫院）及行政院
    國軍退除役官兵輔導委員會台中榮民總醫院（下稱台中榮民總醫院）一千二百四
    十八元等事實，業據其提出醫療費用收據八張為證。惟其在秀傳醫院支付之二百
    二十元證明書費，並非醫療必要費用，應予扣除；又原告所提彰化基督教醫院及
    台中榮民總醫院之收據金額僅為七百四十八元，故原告支出之上開醫療費用應為
    三萬一千二百三十八元。至原告雖主張其日後仍有繼續治療之醫療費用約為五千
    元云云，然依原告所提上開收據觀之，其於九十一年六月十日在台中榮民總醫院
    就醫後，迄本件言詞辯論終結止，已逾二年期間均無就醫治療情形，自難認原告
    確有繼續治療之必要。從而，原告得請求之醫療費用為三萬一千二百三十八元。
　2.增加生活上需要部分：原告主張其因本件車禍受傷，自九十年十二月十七日至九
    十年十二月二十九日住院期間共支出看護費二萬四千元之事實，業據其提出永康
    看護中心及南投縣護理師公會證明書各一件為證，且為被告所不爭執，應堪認為
    真實。至原告雖另張其因須繼續治療，而增加身體療養所需之膳食費、看護費、
    復健醫療費用及就診醫療往返車資等必要費用共一十萬五千元云云，固據其出九
    十一年五月十七日彰化基督教醫院、九十一年六月五日台中榮民總醫院、九十一
    年十月十日秀傳醫院、九十一年十一月五日建元醫院等診斷證明書為證，然該診
    斷證明書均係就原告九十一年間之病情所記載，原告並未提出其於九十二年、九
    十三年間所支出膳食費、看護費、復健費及車資等相關文書，自難認其於本件言
    詞辯論終結後，尚有可能增加生活上需要之費用，故原告請求被告給付將來可能
    支出之費用，亦屬無據。從而，原告得請求二萬四千元之看護費。
　3.減少勞動能力部分：查原告主張其因本件車禍受頭部外傷後併有兩側項動脈海綿
    竇管造成複視、眼突、眼睛動眼神調節功能不良等傷害，遺有頭痛、頭暈、眼
    睛調節功能不良之症狀，受傷療養期間除浪費租金，亦無法外出工作，以一天一
    千元計算，二年之時間喪失勞動能力之損害共七十三萬元之事實，固據其提出秀
    傳醫院九十一年十月十日診斷證明書、建元醫院九十二年十一月五日診斷證明書
    、租約一件、進貨證明三件為證。然此為被告所否認，辯稱原告在偵查中曾說其
    是因鬥雞眼開刀，其眼疾並非本件車禍引起云云。經查，原告於九十年十二月八
    日在秀傳醫院住院時曾會診眼科，有右眼之結膜下出算現象，並無明顯視力障礙
    ，而海綿竇動靜脈管之發生可能於受傷後漸進式步所形成，已經本院上開刑事
    案件向秀傳醫院查明，有該院九十二年六月十六日（九二）明秀醫字第九二０八
    一一號函可參（見本院刑事卷第四十三頁）；而經本院向台中榮民總醫院查詢原
    告所受眼疾之原因，該院亦函覆：原告於九十一年五月二十日因雙眼腫大及複視
    住院，當時病情為頭部受傷後，流水聲感受於頭內，經檢查為雙眼大（左側較重
    ）及複視，診斷為海棉竇內血管管，其原因可能與外力（九十年十二月十五日
    頭部受傷）有關，此病情會影響日常生活，對其勞動能力有間接影響，原告經血
    管栓塞手術後，九十一年六月三日出院，尚存有左眼痛及左側外展眼肌麻痹等語
    甚明，此有台中榮民總醫院九十三年四月五日中榮醫企字第０九三０００一八四
    二號函可稽，則原告主張其因本件車禍致受有上開眼部傷害乙情，應堪認為真實
    。又原告經治療後，仍遺存有左眼痛左側外展眼肌麻痹情形，相當於勞工保險殘
    障給付標準表所列第二十六項第十三等級之殘障程度，其減少勞動能力之程度應
    達百分之二三．０七。是依上開情形，參以原告所提上開診斷證明書，原告主張
    其車禍發生後之二年期間有減少勞動能力之損害，應為可採。又依上開診斷書所
    示，原告於九十年十二月十五日至九十二年十二月二十九日曾在秀傳醫院住院治
    療、九十一年五月十五日至五月十七日則彰化基督教醫院住院治療、於九十一年
    五月二十日至九十一年六月三日又在台中榮民總醫院住院治療，則在原告住院三
    十三天間再加上原告出院後所須休養期間，可認原告有二個月期間係喪失勞動能
    力，其餘期間，其減損之勞動能力應為百分之二三．０七。惟原告雖主張其每日
    收入為一千元，然被告既否認其所提租約之真正，原告復未證明其確有該租金之
    支出，且其所提進貨證明僅為部分進貨項目，並不足認定原告每月之收入，原告
    上開主張自難認為真實，則原告並未證明其工作所得為何，本院認依最低基本工
    資每月一萬五千八百四十元計算原告之工作收入為適當。故原告喪失及減少勞動
    能力之損害共十一萬二千零七十四元（15840×2＋15840×0.2307×22＝112074
    ），逾此範圍之請求，應予駁回。
　4.精神慰撫金部分：原告因被告之過失侵權行為，致其身心受損，精神上自受有痛
    苦。經查，原告為國小畢業，原來在開麵攤，為原告所陳明，又原告有土地、房
    至、汽車及投資等財產，亦經彰化縣稅捐稽徵處函附歸戶財產資料可參。而被告
    為高商畢業，以前做皮革，現在領取每天九百元之失業救助，沒有財產等情，則
    經被告陳明在卷。本院斟酌原告所受痛苦，及兩造身分、地位及經濟能力等一切
    情狀，認原告請求精神慰撫金五十萬元，尚屬過高，應以三十萬元為適當。
　5.機車毀損部分：原告主張其所有之系爭機車，因本件車禍被撞毀損，共應支出修
    理費四萬五千元之事實，業據其提出行車執照一件、照片三張、估價單三張為證
    ，並經證人柯遠芬到庭證述：原告發生車禍後，曾將系爭機車帶到伊那裡估價，
    大約須要四萬五千元之修理費，包括引擎、車台組合之工資六千元，零件是正廠
    新零件等語（見本院九十三年七月二十三日言詞辯論筆錄），原告之主張應堪認
    為真實。惟系爭機車之出廠日期為八十六年六月，此有交通部公路總局台中區監
    理所彰化監理站九十三年三月二十六日中監彰字第０九三０００七二二０號函附
    機車新領牌照登記書可稽，算至本件事故發生時即九十年十二月十五日止，使用
    年數已逾四年，依照行政院所頒之「固定資產耐用年數表」及「固定資產折舊率
    表」之規定，機器腳踏車之耐用年數為三年，其已逾耐用年數，復無證據可認系
    爭機車修復前之各項材料年限為何，則依定率遞減法折舊，應留有百分之十之殘
    值，上開材料折舊後之金額僅為三千九百元，故原告修復系爭機車之必要費用應
    為九千九百元（6000＋3900＝9900），應堪認定，超過該金額部分，不應准許。
　6.綜上所述，本件原告之損害合計為四十七萬七千二百二十二元（31238＋24000＋
    112074＋300000＋9900＝477212），超過部分，為無理由，不應准許。
　(四)末按保險人依強制汽車責任保險法給付之保險金，視為加害人或被保險人損害賠
    償金額之一部份，加害人或被保險人受賠償請求時，得扣除之，強制汽車責任保
    險法第三十條規定甚明。查原告因本件車禍，已自國泰世紀產物保險股份有限公
    司領有四十一萬九千九百九十元，有原告所提存款明細可稽，且為被告所不爭執
    ，則本件扣除上開金額後，原告得請求之金額為五萬七千二百二十二元。從而，
    原告基於侵權行為之損害賠償請求權，請求被告給付五萬七千二百二十二元，為
    有理由，應予准許。逾此部分所為之請求，為無理由，應予駁回。
　(五)原告陳明陳明願供擔保，聲請宣告假執行，因本判決所命給付之金額未逾五十萬
    元，爰依職權宣告假執行。至原告其餘假執行之聲請，因其訴之駁回即失所附麗
    ，應併予駁回。
五、訴訟費用負擔之依據：民事訴訟法第七十九條。
中　　　華　　　民　　　國　　九十三　　年　　　八　　　月　　　六　　　日
                                    臺灣彰化地方法院民事第二庭
~B法　　　官　羅秀緞
右為正本係照原本作成。
如對本判決上訴須於判決送達後廿日內向本院提出上訴狀。
中　　　華　　　民　　　國　　九十三　　年　　　八　　　月　　十二 　　 日
~B法院書記官　邱柏滄
